臺灣臺南地方法院新市簡易庭民事判決
110年度新小字第514號
原      告  陳俊男  
被      告  曹連財  



上列當事人間請求給付借款事件，經本院新市簡易庭於民國110
年10月21日言詞辯論終結，判決如下︰           
    主      文
一、原告之訴駁回。
二、訴訟費用由原告負擔。
　　事實及理由
一、原告起訴主張：被告分別於民國109年7月2日、同年8月10日
    向原告各借款新臺幣（下同）5萬元，合計總借款10萬元，
    約定清償期限均為同年8月30日（下稱系爭10萬元借款），
    被告屆期卻未依約清償，為此，依消費借貸之法律關係提起
    本件訴訟等語，並聲明：被告應給付原告10萬元，及自109
    年8月30日起至清償日止，按週年利率百分之5計算之利息。
二、被告則抗辯以：被告對於原告確實負有系爭10萬元借款債務
    未清償，但被告於108年3月10日借款300萬元（下稱系爭300
    萬元借款）給訴外人禾義國際包裝材料有限公司（下稱禾義
    公司），約定清償期為同年9月9日，惟禾義公司未如期還款
    ，原告以及訴外人朱添助遂承諾返還系爭300萬元借款，並
    與被告約定由原告以及朱添助各於109年8月30日前清償150
    萬元，原告迄未履行前述還款約定，被告自得於本案主張抵
    銷抗辯等語，並聲明：原告之訴駁回。
三、得心證之理由：
　㈠被告對原告負有系爭10萬元借款債務迄未清償，已有原告所
    提出之借據影本2張（司促字卷第13至14頁）在卷為證，且
    為被告所無爭執，是此部分事實自能先予認定。
　㈡而就被告抗辯原告對其亦負有150萬元借款債務，清償期限屆
    至後迄未清償一情，亦據被告提出還款協議書影本1份（新
    小字卷第21頁）為證，原告亦不爭執前述協議書上簽名：「
    陳俊男」以及其後所按捺之指印為其所親為（新小字卷第90
    頁）。復經本院依職權調閱臺灣臺南地方檢察署109年度偵
    字第10623號偵查卷宗（即被告對原告涉犯毀棄損壞罪之案
    件），查得禾義公司確有書立系爭300萬元借款之借據（新
    小字卷第119頁），另經本院檢附前述協議書以及借據函詢
    禾義公司後，獲覆：禾義公司迄今並未清償被告系爭300萬
    元借款，前述協議書以及借據均為真正，109年7月19日有與
    被告協議，由禾義公司股東朱添助及陳俊男分別代為償還15
    0萬元等情，此有民事陳報狀1份（新小字卷第127頁）在卷
    可查。是綜合前述證據調查之結果，依經驗以及論理法則推
    斷，可認被告抗辯原告對其負有150萬元債務迄未清償一情
    ，確屬事實，可以採信。至於原告雖再主張被告應提出交付
    系爭300萬元借款給禾義公司之資金證明等語，惟前述證據
    已足使本院形成禾義公司確實對被告負有系爭300萬元借款
    債務之確信，更何況原告於109年7月19日簽署前述協議書時
    ，倘若未先行確認禾義公司有向被告借款，豈可能無故願意
    負擔代禾義公司向被告清償高達150萬元債務之責任？原告
    此部分主張，昧於常情至明，當無可採。
　㈢按稱消費借貸者，謂當事人一方移轉金錢或其他代替物之所
    有權於他方，而約定他方以種類、品質、數量相同之物返還
    之契約；借用人應於約定期限內，返還與借用物種類、品質
    、數量相同之物；二人互負債務，而其給付種類相同，並均
    屆清償期者，各得以其債務，與他方之債務，互為抵銷；抵
    銷，應以意思表示，向他方為之。其相互間債之關係，溯及
    最初得為抵銷時，按照抵銷數額而消滅；民法第474條第1項
    、第478條前段、第334條第1項本文以及第335條第1項分別
    定有明文。經查，被告固然對於原告負有系爭10萬元借款債
    務，惟原告亦對被告負有150萬元之債務，二筆債務均於109
    年8月30日屆期後迄未清償，則依前述法律規定，被告對原
    告本案請求為抵銷之抗辯，自屬適法，應予准許，且因原告
    對被告所負債務之金額遠大於被告對原告所負者，是經抵銷
    後，原告自不得再請求被告清償系爭10萬元借款債務。
四、綜上所述，原告請求被告清償系爭10萬元借款債務，以及自
    109年8月30日起至清償日止，按週年利率百分之5計算之利
    息，因被告已就原告對其所負150萬元之債務為抵銷抗辯而
    消滅，是原告本案請求並無理由，應予駁回。
五、本件事證已臻明確，兩造其餘攻擊、防禦方法及所提證據，
    經審酌後認均與判決結果不生影響，自無逐一論敘之必要，
    附此敘明。
六、訴訟費用負擔之依據：民事訴訟法第78條。
中　　華　　民　　國　　  110 　年　　11　 月 　 25 　日
                  新市簡易庭    法  官  廖建瑋　　　　　
以上正本係照原本作成。
如不服本判決，應於送達後20日內，向本院提出上訴狀並表明上
訴理由，如於本判決宣示後送達前提起上訴者，應於判決送達後
20日內補提上訴理由書（須附繕本）。
對於小額程序之第一審判決之上訴，非以其違背法令之理由，不
得為之。且上訴狀內應記載表明（一）原判決所違背之法令及其
具體內容。（二）依訴訟資料可認為原判決有違背法令之具體事
實者。若委任律師提起上訴者，應一併繳納上訴審裁判費，否則
本院得不命補正逕行駁回上訴。
中　　華　　民　　國　　  110 　年　　11　 月 　 25 　日
　 　　　                      書記官　鄭梅君